臺灣高等法院花蓮分院刑事裁定　　　　　100年度聲再字第3號
再審聲請人
即受判決人　田定隆
　　　　　　陳美錠
上列聲請人因妨害婚姻案件，對於本院九十九年度上易字第一二
一號，中華民國九十九年十一月三十日第二審確定判決（臺灣臺
東地方法院九十九年易字第一四六號，起訴案號：臺灣臺東地方
法院檢察署九十八年度偵字第一八五九號），聲請再審，本院裁
定如下：
    主  文
再審之聲請駁回。
    理  由
一、再審聲請意旨略以：
（一）聲請人田定隆、陳美錠以確定判決理由欄內之事實認定，
      並無積極證據得以證明聲請人有「姦淫」之男女性器接合
      之交媾行為。蓋證人陳建平、田耀中、陳秀嬌等人僅目擊
      到聲請人等有同車外出或返回聲請人田定隆之住處，且聲
      請人陳美錠於民國九十八年四月七日晚上有將頭靠在聲請
      人田定隆的胸肩附近一起看電視之舉動而已；又證人陳建
      平、田敏龍、田耀中等人之證述，雖能證明聲請人等有同
      居一室，且聲請人田定隆有延遲開門、服裝不整、阻絕入
      室、聲請人陳美錠有延遲出房之舉動等情。然當時時間既
      是凌晨，聲請人等係在熟睡中被敲門聲音驚醒，且聲請人
      等同居一室非無道德疑慮，聲請人等之上述舉動亦非不能
      理解，尚不能僅此驟認聲請人等當天確有姦淫行為。再檢
      察官所舉之情況證據，僅能證明聲請人等有同居一室，甚
      至同睡一床之事實，然現場既未扣得保險套或染有精液之
      內褲、衛生紙，或其他足以推論聲請人等有姦淫行為之其
      他證據，自不能據此認定聲請人等確有姦淫事實。另聲請
      人之陳述間雖有彼此不符，且與上開證人所證不符之處，
      然依法並不能取代證明聲請人等確有姦淫行為之積極證據
      ，揆諸證據裁判主義及無罪推定原則，自應為聲請人等無
      罪之諭知，始符合法律規定，原確定判決竟判決聲請人等
      有罪，顯有違證據法則。
（二）本件事實之經過實為：聲請人陳美錠之母罹患肺癌重病，
      於九十八年三月十五日至同年四月二十四日住院於馬偕臺
      東分院，聲請人陳美錠因而至臺東市照顧母親，雖聲請人
      陳美錠之妹有房屋在臺東市○○路○段二十五巷十二弄四
      號，然因該屋無人居住年久失修，致屋內天花板掉落、地
      板、門窗損壞，甚至遭斷水，根本無法居住，始會向聲請
      人田定隆暫借租屋處暫住數日，致遭誤會，其實聲請人間
      根本毫無姦情。詎原確定判決違背證據法則，以「聲請人
      陳美錠如確僅因探望其母而有於臺東市暫居之需，當時為
      何未借住位於中興路之其妹住處等情」，遽認聲請人間有
      通姦、相姦之事實，自有違法不當，並提出原確定判決繕
      本、馬偕紀念醫院台東分院診斷證明書、門牌號碼臺東市
      ○○路○段二十五巷十二弄四號照片七幀、臺灣自來水公
      司第十區管理處台東營運所停水通知函影本等新證據為證
      ，爰依刑事訴訟法第四百二十條第一項第六款規定聲請再
      審云云。
二、駁回之理由：
（一）按有罪之判決確定後，為受判決人之利益聲請再審，必其
      聲請之理由合於刑事訴訟法第四百二十條第一項各款所定
      情形之一，始得准許之。而刑事訴訟法第四百二十條第一
      項第六款所謂發現新證據，係指該證據於事實審法院判決
      前已經存在，為法院及當事人所不知，不及調查斟酌，至
      其後始行發現，且就證據本身形式觀察，固不以絕對不須
      經過調查程序為條件，但必須顯然可認為足以動搖原有罪
      之確定判決，而為受判決人無罪、免訴、免刑或輕於原判
      決所認罪名之判決者為限。亦即該新證據除須可認為確實
      具有足以動搖原確定判決，而對受判決人為更有利判決之
      「確實性」外，尚須具備該證據係在事實審法院於判決前
      已存在，因未經發現，不及調查斟酌，或審判時未經注意
      ，至其後始行發現之「嶄新性」特質，二者均屬不可或缺
      ，倘若未具備上開「確實性」與「嶄新性」二種聲請再審
      新證據之特性，即不能據為聲請再審之原因，先予敘明。
（二）聲請人等雖提出馬偕紀念醫院台東分院診斷證明書、門牌
      號碼臺東市○○路○段二十五巷十二弄四號照片七幀、臺
      灣自來水公司第十區管理處台東營運所停水通知函影本之
      新證據，然上開證據僅能證明聲請人陳美錠之母陳王清桃
      有於九十八年三月十五日至同年四月二十四日在馬偕紀念
      醫院台東分院住院，及門牌號碼臺東市○○路○段二十五
      巷十二弄四號於九十六年三月十二日曾遭臺灣自來水公司
      第十區管理處台東營運所停水，且屋內天花板掉落、地板
      、門窗損壞之事實，而與聲請人等有無於九十八年四月七
      日二十二時十分許至同年月八日凌晨一時十五分間，在聲
      請人田定隆租賃之臺東市○○路○段七六三巷三十六號發
      生通姦、相姦之事無涉。又原確定判決主要係以證人陳建
      平、田耀中、陳秀嬌、田敏龍之證述及員警邱泰德之職務
      報告書、現場測繪圖、現場照片等為證，而認聲請人等分
      別有通姦、相姦之犯行，而非僅以情況證據及聲請人陳美
      錠在其時何以未住於臺東市○○路○段二十五巷十二弄四
      號為論據，非如聲請人所辯無證據證明其等有何「姦淫」
      之事實，是原確定判決並無違誤。從而，聲請人等所提上
      開馬偕紀念醫院台東分院診斷證明書、門牌號碼臺東市○
      ○路○段二十五巷十二弄四號照片七幀、臺灣自來水公司
      第十區管理處台東營運所停水通知函影本，顯然並不具備
      足以動搖原有罪確定判決之「確實性」要件，與刑事訴訟
      法第四百二十條第一項第六款之規定不符，自非聲請再審
      之適法理由，本件再審之聲請為無理由，應予駁回。
據上論斷，應依刑事訴訟法第四百三十四條第一項，裁定如主文
。
中    華    民    國   100    年    1     月    13    日
                  刑事庭審判長法  官  何方興
                              法  官  王紋瑩
                              法  官  陳秋錦
以上正本證明與原本無異。
本件不得抗告。
中    華    民    國   100    年    1     月    13    日
                              書記官  吳璧娟